臺灣桃園地方法院民事裁定
111年度司繼字第2881號
聲  請  人  吳富乾  


上列聲請人聲請選任被繼承人吳菊英之遺產管理人事件，本院裁
定如下：
    主  文
聲請駁回。
聲請程序費用由聲請人負擔。
    理  由
一、本件聲請意旨略以：聲請人為被繼承人吳菊英人之弟弟，被
    繼承人吳菊英應已死亡，惟戶政僅能提供35年初次設籍之戶
    籍資料，且查無被繼承人吳菊英之除戶戶籍謄本，致聲請人
    與被繼承人吳菊英公同共有之新竹縣○○鎮○○段0000地號及新
    竹縣○○鎮○○段000地號之土地無法辦理出售，為確保聲請人
    之權利，爰依民法第1178條第2項規定聲請選任被繼承人之
    財產管理人或遺產管理人等語。
二、按繼承開始時，繼承人有無不明，而無親屬會議或親屬會議
    未於一個月內選定遺產管理人者，利害關係人或檢察官得聲
    請法院選任遺產管理人，並由法院依公示催告程序，定六個
    月以上之期限，公告繼承人，命其於期限內承認繼承，民法
    第1177條、第1178條第1項、第2項規定甚明。次按遺產繼承
    人，除配偶外，依下列順序定之：㈠直系血親卑親屬。㈡父母
    。㈢兄弟姊妹。㈣祖父母，民法第1138條亦有明文。又繼承人
    得拋棄其繼承權。第一順序之繼承人，其親等近者均拋棄繼
    承權時，由次親等之直系血親卑親屬繼承，民法第1174條第
    1項、第1176條第5項分別定有明文。
三、經查，聲請人之主張，固據提出被繼承人吳菊英戶籍登記申
    請書、桃園○○○○○○○○○函文、新竹縣○○鎮○○段0000地號土地
    登記第一類謄本等件為證，惟據聲請人聲請狀所陳及前揭戶
    政事務所函文可知，聲請人查無被繼承人吳菊英之除戶戶籍
    資料，故本院尚難率斷被繼承人吳菊英業已死亡，僅能認其
    可能因其他因素而失蹤，並於被繼承人吳菊英受死亡宣告前
    ，無從認定其已死亡，故本件被繼承人吳菊英既無死亡登記
    ，或其他已死亡相關證據，其形式上即尚生存，依法自無從
    為被繼承人吳菊英選任遺產管理人，況且，縱然被繼承人吳
    菊英業已死亡，依據聲請人之主張及其所提出之身分證影本
    可知，聲請人為被繼承人吳菊英之弟弟即第三順序繼承人，
    亦與首揭「繼承人之有無不明」之規定不符，而無從選任被
    繼承人吳菊英之遺產管理人。綜上所述，本件除無從認定被
    繼承人吳菊英業已死亡之外，被繼承人吳菊英亦無「繼承人
    有無不明」之情形，依上揭之規定，自無聲請法院為被繼承
    人吳菊英之遺產選任管理人之正當理由，聲請人遽為聲請，
    於法無據，應不予准許。
四、爰裁定如主文。
五、如不服本裁定，應於裁定送達後10日內，以書狀向本院提出
    抗告狀，並繳納抗告費新臺幣1,000 元。 
中　　華　　民　　國　　111 　年　　9 　　月　　26　　日
                  家事法庭  司法事務官　王雯綺
以上正本係照原本作成。